【裁判字號】    89,上更(二),77
【裁判日期】    900814
【裁判案由】    偽造文書等
【裁判全文】
臺灣高等法院刑事判決                          八十九年度上更(二)字第七七號
    上  訴  人
    即  被  告  乙○○
右上訴人因偽造文書等案件，不服臺灣基隆地方法院八十三年度訴字第五三四號，中
華民國八十五年三月十三日第一審判決（起訴案號：臺灣基隆地方法院檢察署八十三
年度偵字第二五０九、三五一六、三五四二、三六一七、三八七六號），提起上訴，
經判決後，由最高法院第二次發回更審，本院判決如左：
        主  文
原判決關於乙○○部分撤銷。
乙○○共同行使偽造私文書，足以生損害於他人，處有期徒刑陸月，如易科罰金，以
參佰元折算壹日。
偽造之林海龍、丁○○印章各壹枚，天功營造股份有限公司之民國八十二年度臨時工
工資表偽造之林海龍印文拾枚、板申營造有限公司之民國八十二年度臨時工工資表
偽造之丁○○印文拾壹枚均沒收。
        事  實
一、乙○○係天功營造股份有限公司( 以下稱天功公司) 樹林火車站工程及板申營造
有限公司( 以下稱板申公司) 八里污水廠工程之承包商。乙○○明知其向天功公
    司及板申公司所應請領者係工程款非薪資，竟與丙○○( 業經原審以累犯判決有
    期徒刑七月確定) 基於共同犯意之聯絡，以每一人頭申報所得稅額新台幣（下同
    ）十五萬元，即給付代價三千六百元之方式，由丙○○找他人之身分證影本作為
    人頭，向天功公司及板申公司請領工程款。丙○○於八十三年元月某日找嘪志斌
    ( 業經原審判決有期徒刑六月確定) 幫忙，嘪志斌由陳永忠( 同經原審判決有期
    徒刑六月確定) 處取得來自某地下錢莊之丁○○、林海龍之身分證影本後交給丙○○，丙○○再偽刻丁○○、林海龍之印章，連同身分證影本一同交給乙○○，
    再由乙○○偽造林海龍自民國八十二年一月一日起至同年十二月三十一日止，在
    天功公司領取二十四萬元薪資之臨時工工資表，並偽造丁○○自同年三月一日起
    至同年十二月三十一日止，在板申公司領取十五萬元薪資之臨時工資表後，藉領
    取薪資之名義，持之向天功公司及板申公司請領工程款，足生損害於林海龍及丁○○。
二、案經台灣基隆地方法院檢察署檢察官自動檢舉偵查起訴。
        理  由
一、訊據上訴人乙○○矢口否認右揭犯行，辯稱：伊將工程轉包給丙○○，伊不知丙○○拿來報薪資的人有無去工地工作云云。經查：
  (一)右揭事實迭據被害人林海龍（詳見偵字第二二０九號卷第四頁、一０三０六號卷
    第五頁）、丁○○（詳見基隆市警察局第四分局警訊卷、偵字第二五０九號卷第
    七至八頁、七十頁）指述綦詳，並有偽造天功營造股份有限公司八十二年度林海
    龍名義之臨時工工資表、偽造板申營造有限公司八十二年度丁○○臨時工工資表
    在卷（見偵字第二二０九頁卷第五頁、偵字第二五０九號卷第八十二頁證物袋）
    。
  (二)被告於八十三年八月九日偵查中供稱：請領板申公司之薪資之身分證係丙○○交
    給伊的（詳見偵字第二五０九號卷第七頁）。再被告於八十三年十一月十日偵查
    中供稱：伊是樹林火車站工程及八里排水管工程承包商，林海龍之身分證是丙○○拿給伊的，伊將林海龍之身分證及印章交給天功公司後，天功公司填好內容後
    交給甲○○轉交給伊，伊在臨時工資表上之切結書上簽名（詳見偵字第三五一六
    號卷第九頁）。又上揭偽造之天功營造股份有限公司八十二年度林海龍名義之臨
    時工工資表、偽造板申營造有限公司八十二年度丁○○臨時工工資表，確由被告
    在臨時表之切結書上具結代表林海龍、丁○○領取工資，此有上揭臨時工工資表
    可稽。另被告於八十三年三月十一日與被害人丁○○以十五萬元和解，而和解書
    內載「本人乙○○因一時失察，誤用丁○○先生身分證影本．．．」，有該和解
    書影本在卷可憑（見偵字第二五０九號卷第十九頁）。
  (三)同案被告丙○○於八十三年八月二十七日偵查中供稱：伊未向被告承攬工程，伊
    是被告僱用之雜工，伊在被告處做水電雜工，每日工資一千多元，約做一星期，
    正好要報稅，伊自鄰居嘪志賓處拿了五張身分證影本給被告報稅，被告有問身分
    證來源，亦知其中四人未在被告處工作，伊拿身分證影本給被告，若報稅額十五
    萬元，伊可得三千六百元，伊拿身分證影本給被告時，伊有刻印章交給被告，薪
    資表不是伊寫的，應該是被告寫的（見偵字第二五０九號卷第二十三至二十四頁
    ）。
  (四)同案被告嘪志斌於八十三年九月八日偵查中供稱：伊有將身分證（人頭的）交給
    丙○○，身分證影本是朋友陳永忠交給伊的，陳永忠是自地下錢莊拿來的（詳見
    偵字第二五０九卷第三十頁）。
  (五)同案被告陳永忠於原審供稱：伊有二、三張身分證影本給嘪志斌，身分證影本是
    伊在錢莊工作時帶在身上的（詳見原審卷第一六一頁）。
  (六)證人甲○○於偵查中證稱：伊承包樹林火車站水電工程，伊再將部分工程交給被
    告承包，林海龍的資料是被告拿給伊的；八里排水管工程是伊與王文忠合夥，這
    工程之包商是被告，這工程之工人是被告找人來的（詳見偵字第二五０九號卷第
    八十五頁、八十六頁）。
  (七)綜上：依證人甲○○及同案被告丙○○上揭供證，可見被告確有承包上揭二項工
    程；再上揭臨時工工資表上之切結書係由被告簽名，並非由丙○○簽名，顯見被
    告並未將上揭二項工程再轉包給丙○○。蓋被告若有將該二項工程轉包給丙○○
    ，衡情上揭臨時工工資即無庸由被告簽名切結。又依被告與被害人丁○○和解乙
    節，益徵上揭工程係被告所承包，且並未轉包給丙○○。蓋被告若已將工程轉包
    給丙○○，被告何須與丁○○和解？另依丙○○、嘪志斌、陳永忠上揭供述，足
    見上揭被害人之身分證影本係由丙○○提供給被告，且被告亦知悉上揭二位被害
    人並未在上揭工程之工地工作。是被告所辯，要屬飾卸之詞，不足採信。本件事
    證明確，被告之犯行，堪以認定，自應依法論科。
二、核被告乙○○所為，係犯刑法第二百十六條、第二百十條之行使偽造私文書罪。
  其偽刻印章、偽造印文之行為，均係偽造私文書之部分行為，又其偽造文書之低
    度行為，應為行使之高度行為所吸收，均不另論罪。公訴意旨另認被告乙○○所
    為另犯稅捐稽徵法第四十一條之罪，惟查被告並未向稅捐稽徵機關為不實之申報
    ，故無稅捐稽徵法第四十一條之適用，惟公訴人認該部分與前開行使偽造私文書
    罪部分係裁判上一罪，故不另為無罪之諭知，併此明。被告與丙○○間有犯意
    聯絡，行為分擔，均為共同正犯。原審據以論科，固非無見，惟被告所為，並無
    違反稅捐稽徵法第四十一條之罪情狀，原審未察，認被告有該犯行，而與所犯前
    開行使偽造私文書罪論以裁判上一罪，似有違誤，雖被告上訴意旨否認犯行為無
    理由，但原審判決關於被告部分既有可議，自應由本院依法將原審判決就被告部
    分撤銷改判。爰審酌被告犯罪動機、目的、所生危害、犯後態度等一切情狀，量
    處如主文第二項所示之刑。按九十年一月四日修正，同年月十日公布施行之刑法
    第四十一條規定：「犯最重本刑為五年以下有期徒刑以下之刑之罪，而受六個月
    以下有期徒刑或拘役之宣告，因身體、教育、職業、家庭之關係或其他正當事由
    ，執行顯有困難者，得以一元以上三元以下折算一日，易科罰金。」，被告行為
    後，法律變更，比較新舊法，以新法對被告有利，爰依修正後刑法第四十一條一
    項前段規定，諭知易科罰金折算標準。
三、偽造之林海龍、丁○○之印章各一枚，天功公司民國八十二年度臨時工工資表偽
    造之林海龍印文十三枚、板申公司之民國八十二年度臨時工工資表偽造之丁○○
    印文十一枚，均依法宣告沒收。
據上論斷，應依刑事訴訟法第三百六十九條第一項前段、第三百六十四條、第二百九
十九條第一項前段，刑法第二條第一項前段、第二十八條、第二百十六條、第二百十
條、修正後第四十一條第一項前段、第二百十九條，罰金罰鍰提高標準條例第二條，
判決如主文。
本案經檢察官呂丁旺到庭執行職務。
中    華    民    國       九十      年      八       月    十四        日
                              臺灣高等法院刑事第二十四庭
                                  審判長法  官  陳  貽  男
                                        法  官  王  炳  梁
                                        法  官  陳  憲  裕
右正本證明與原本無異。
如不服本判決應於收受送達後十日內向本院提出上訴書狀，其未敘述上訴之理由者並
得於提起上訴後十日內向本院補提理由書（均須按他造當事人之人數附繕本）。
                                        書記官  劉  育  妃
中    華    民    國      九十    年      八        月       十五       日
附錄本案論罪科刑法條全文：
刑法第二百十條
偽造、變造私文書，足以生損害於公眾或他人者，處五年以下有期徒刑。
刑法第二百十六條
行使第二百十條至第二百十五條之文書者，依偽造、變造文書或登載不實事項或使登
載不實事項之規定處斷。


司法院資訊處製作；財團法人民間司法改革基金會備份。
